【裁判字號】    92,易緝,9
【裁判日期】    920320
【裁判案由】    詐欺等
【裁判全文】
臺灣士林地方法院刑事判決                            九十二年度易緝字第九號
    公  訴  人  臺灣士林地方法院檢察署檢察官
    被      告  甲○○
    選任辯護人  林辰彥律師
                林亦書律師
右列被告因詐欺等案件，經檢察官提起公訴（八十六年度偵字第九○二三號），本院
判決如左：
    主  文
甲○○連續意圖為自己不法之所有，以詐術使人將本人之物交付，處有期徒刑陸月，
如易科罰金以佰元折算壹日，扣案之畢業紀念冊捌本沒收；又行使偽造私文書，足
以生損害於公眾及他人，處有期徒刑陸月，如易科罰金，以佰元折算壹日，於民國
八十六年八月二十七日第一次、第二次台北市政府警察局北投分局永明派出所警訊筆
錄、民國八十六年八月二十八日十一時四十分台灣士林地方法院檢察署檢察官訊問筆
錄及自白書上偽造之「李榮彬」署押共貳拾陸枚（含「李榮彬」之簽名肆枚，指印貳
拾貳枚）均沒收；應執行有期徒刑拾壹月，如易科罰金以佰元折算壹日，扣案之畢
業紀念冊捌本於民國八十六年八月二十七日第一次、第二次台北市政府警察局北投分
局永明派出所警訊筆錄、民國八十六年八月二十八日台灣士林地方法院檢察署檢察官
訊問筆錄及自白書上偽造之「李榮彬」署押共貳拾陸枚均沒收。
    事  實
一甲○○前有竊盜、妨害兵役治罪條例、侵占及二次詐欺前科，其中於民國八十年間
  所犯之詐欺案件，經法院判處有期徒刑二年六月及併科罰金一萬元確定，該案於八
  十二年三月一日假釋出獄，於假釋期間分別再犯詐欺及侵占二罪，經法院分判處有
  期徒刑二年六月、四月確定，並定應執行有期徒刑二年八月。前開詐欺案件之假釋
  後經撤銷，應執行殘刑九月又二十三日，並與所定應執行刑有期徒刑二年八月部分
  ，接續執行，刑期自八十三年四月二十日起算，於八十四年八月八日假釋出獄。
二甲○○於八十四年八月八日假釋出獄後，仍不知悔改，復基於意圖為自己不法所有
  之概括犯意，連續於附表編號一至三所示之時間，利用其在跳蚤市場所購買之私立
  輔仁大學、私立中原大學、國立交通大學、台北市立中山女子高級中學等之畢業紀
  念冊八本所載之畢業生通訊電話，致電予附表所示之丙○○等人，因丙○○等人不
  在，經由其等家人告知丙○○等人工作地點之電話後，甲○○再致電予上班中之丙○○等人，在電話中先要丙○○等人猜猜他是誰，經丙○○等人說出某人姓名後，
  甲○○即佯稱為該人，並訛以其友人極需用錢，但其不便外出，請丙○○等人先借
  錢予其友人，其隨即匯款入丙○○等人之帳戶，丙○○等人誤以為甲○○確為其所
  稱之人，不疑有他而同意借款。不久，甲○○再致電丙○○等人，佯稱其即為丙○○等人朋友所說之人，並與丙○○等人約取款之時間、地點，再佯稱該人前往取款
  ，致使丙○○等人陷於錯誤分別交付如附表編號一至三所示之款項，丙○○等人因
  遲遲未收到甲○○之匯款始知受騙（犯罪之時間、地點、被害人、詐得金額詳如附
  表編號一至三所載）。甲○○食髓知味，再於八十六年八月二十七日早上九時三十
  分許，致電予丙○○，以同一手法向丙○○詐借二萬六千元，並與丙○○約於該日
  上午十時五十分，在台北市○○路○段麥當勞前取款，丙○○心知有詐，旋報警，
  警並於甲○○依約至上址取款時予以逮捕，而未得逞，後甲○○並主動交出其所有
  之畢業紀念冊八本予警方扣案。
三甲○○於台北市政府警察局北投分局永明派出所應訊時，為避刑責，竟出示其於八
  十六年二月間，在台北市某戲院拾獲而據為己有之李榮彬身分證（侵占遺失物部分
  未經偵查起訴，已罹追訴權時效）佯稱其為「李榮彬」本人，並接續於該所八十六
  年八月二十七日第一次、第二次警訊筆錄，及於警方移送至台灣士林地方法院檢察
  署後，於八十六年八月二十八日上午十一時四十分檢察官訊問筆錄上偽造「李榮彬
  」之署押各一枚，並於前開二警訊筆錄偽以李榮彬之名義，各捺指印七枚及六枚。
  另於警訊時，在台北市政府警察局北投分局永明派出所冒「李榮彬」名義，書立其
  犯有如起訴書附表所示之五件詐欺犯行（即前述二及理由欄四所述之犯行）之自白
  書一份，並按捺指印九枚，持交該派出所警員以行使，均足以生損害於李榮彬及檢
  、警機關偵查犯罪之正確性。嗣李榮彬經檢察官傳訊時否認犯行，經內政部警政署
  刑事警察局鑑定指紋後，始知上情。
四案經台北市政府警察局北投分局報告台灣士林地方法院檢察署檢察官偵查起訴。
    理  由
一右揭犯罪事實，業據被告甲○○於本院調查、審理時自白不諱，核與被害人丙○○
  、李榮彬於警訊、偵查中所述相符。此外復有被告之自白書、八十六年八月二十七
  日第一次、第二次台北市政府警察局北投分局永明派出所警訊筆錄、八十六年八月
  二十八日台灣士林地方法院檢察署檢察官訊問筆錄、扣案之畢業紀念冊八本、內政
  部警政署刑事警察局八十六年十月二十二日局紋字第五五七鑑定書在卷可稽，堪認
  被告之自白與事實相符。本件事證明確，被告犯行洵堪認定，應依法論科。
二(一)核被告所為，如附表編號一至三之犯行，均係犯刑法第三百三十九條第一項之詐
    欺取財罪，所為如附表編號四之犯行，尚未詐得款項之際，即經警查獲，而未得
    逞，係犯同法第三百三十九條第三項、第一項之詐欺取財未遂罪，公訴人認此部
    分為詐欺既遂，尚有未洽，然此僅涉及犯罪階段認定有誤，不生變更起訴法條之
    問題。被告所犯前開四次犯行，時間緊接，手段雷同，所犯罪名相同，顯係出於
    概括之犯意反覆為之，為連續犯，爰依刑法第五十六條之規定以詐欺既遂一罪論
    ，並依法加重其刑。
  (二)另被告冒「李榮彬」之名，書立如犯罪事實欄三所述之自白書，並持交警方以行
    使，而生損害於李榮彬及檢、警機關偵查犯罪之正確性部分，係犯刑法第二百十
    六條之行使第二百十條之偽造私文書罪。其偽造之低度行為為行使之高度行為所
    吸收，不另論罪，至其偽造署押之行為係偽造該私文書之部分行為，為偽造私文
    書罪吸收，亦不另論罪。又被告偽造「李榮彬」之簽名及指印於上開警訊筆錄及
    檢察官訊問筆錄上，足以生損害於公眾及他人，所為係另犯刑法第二百十七條第
    一項之偽造署押罪。被告為免刑責，冒李榮彬名義在前揭警訊筆錄、偵訊筆錄上
    偽造「李榮彬」之簽名及指印，乃基於逃避刑責動機係以單一犯意接續多次為偽
    造署押之行為，侵害單一法益，應為接續犯，屬單純一罪。（最高法院八十四年
    度台非字第十號判決參照）。又被告所犯上開偽造署押罪及行使偽造私文書罪間
    ，有方法結果之牽連關係，屬裁判上一罪，應依牽連犯之規定從一重之行使偽造
    私文書罪處斷。被告上開行使偽造私文書之犯行部分，雖未據檢察官起訴，惟此
    部分之犯行與公訴人已起訴且經本院論罪之偽造署押罪有牽連犯之裁判上一罪關
    係，為起訴效力所及，本院自得併予審理。
  (三)被告所犯上開二罪，犯意各別，罪名有異，應分論併罰。
  (四)按「假釋中因故意更犯罪，受有期徒刑以上刑之宣告者，撤銷其假釋」「前項犯
    罪，：：，其判決確定在假釋期滿後者，於確定後六個月以內，撤銷之」，刑法
    第七十八條第一項、第二項定有明文。查被告於八十年間所犯之詐欺案件，經法
    院判處有期徒刑二年六月及併科罰金一萬元確定，該案於八十二年三月一日假釋
    出獄，於假釋期間分別再犯詐欺及侵占二罪，經法院分別判處有期徒刑二年六月
    、四月確定，並定應執行有期徒刑二年八月。前開詐欺案件之假釋後經撤銷，應
    執行殘刑九月又二十三日，並與所定應執行刑有期徒刑二年八月部分，接續執行
    ，刑期自八十三年四月二十日起算，被告於八十四年八月八日假釋出獄等情，有
    台灣高等法院檢察署刑案記錄簡覆表及台灣高等法院被告全國前案紀錄表各一份
    在卷可稽。其於八十四年八月八日假釋出獄後之假釋期間，再故意犯本件之罪，
    且受有期徒刑以上刑之宣告者，依前開條文規定，其上開假釋於本案判決確定後
    六個月以內應撤銷，依上，其上開徒刑即尚未執行完畢，檢察官認於八十三年一
    月二十二日即執行完畢，並認本件構成累犯，尚有誤會。
  (五)爰審酌被告年輕力壯，不思正途營生，竟以詐騙之手法騙取財物，為警查獲後，
    為逃避刑責，行使偽造私文書及偽造他人署押之犯罪動機、於假釋期間內，不思
    悛悔，再度犯罪，及其犯罪之目的、手段、對被害人及國家、社會法益所生之危
    害，及其犯罪後坦承犯行，已與被害人丙○○成立和解，賠償丙○○損害（此有
    和解書在卷可參），態度良好等一切情狀，就其所犯二罪，分別量處如主文所示
    之刑，並定應執行刑。又被告行為後，刑法第四十一條業於九十年一月十日修正
    公布，同年月十二日生效，舊法規定犯最重本刑三年以下有期徒刑以下之刑之罪
    ，而受六個月以下有期徒刑或拘役之宣告，因身體、教育、職業、家庭之關係或
    其他正當事由，執行顯有困難者，得易科罰金，修正後刑法第四十一條第一項規
    定，凡犯最重本刑五年以下有期徒刑以下之刑之罪，而受六個月以下有期徒刑或
    拘役之宣告，均得易科罰金，比較新舊法之規定，以修正後之新法有利於行為人
    ，自應依刑法第二條第一項前段規定，適用裁判時之新法，就其所犯上開二罪及
    應執行之刑均併予宣告易科罰金之折算標準。
三扣案之畢業紀念冊八本，為被告所有，且供被告犯罪所用，業據被告供明，應依刑
  法第三十八條第一項第二款於其所犯詐欺罪宣告主刑項下諭知沒收。被告於自白書
  、八十六年八月二十七日第一次、第二次台北市政府警察局北投分局永明派出所警
  訊筆錄、八十六年八月二十八日上午十一時四十分台灣士林地方法院檢察署檢察官
  訊問筆錄上偽造之「李榮彬」之署押各一枚，共計四枚；於前開二警訊筆錄偽以李
  榮彬之名義，各捺指印七枚及六枚，於自白書所捺指印九枚，共計二十二枚，應依
  刑法第二百十九條，不問屬於犯人與否，均應沒收，而於其所犯行使偽造文書罪宣
  告主刑項下諭知沒收。被告偽造之自白書，業據被告行使交付警方，而非被告所有
  ，自無從諭知沒收，附此敘明。
四公訴意旨另認：被告另於八十六年三月間，在豐原市太平洋百貨公司，以同一手法
  ，向陳小姐詐取二萬八千元，亦認犯詐欺罪嫌。按犯罪事實，應依證據認定之，無
  證據不得推定其犯罪事實，刑事訴訟法第一百五十四條定有明文。查被告雖於偵查
  中自白此部分之犯行，惟於本院則否認上開犯行，辯稱：寫自白書時，警察說不可
  能只有四件等語，伊方隨便編造亦有上開詐欺犯行等語，查公訴意旨所述詐欺陳小
  姐部分，為被告於本院否認，而卷內復無其他證據足資證明被告有此犯行，自難認
  被告有上開詐欺行為，此部分原應為無罪之諭知，然因檢察官認此與已起訴，且經
  本院認罪科刑部分，有連續犯裁判上一罪之關係，爰不另為無罪之諭知。
五檢察官另以：被告於八十六年七月初，亦以同一手法詐騙乙○○四萬六千元，亦涉
  詐欺罪嫌，函請本院併案審理（即八十七年偵字第八○二號卷）。訊據被告堅決否
  認有此犯行，辯稱：對本件並無印象等語。查證人乙○○於偵查中稱：（檢察官提
  示被告口卡片）有點像被告八十二年那張照片等語，於本院審理時證稱：當時有二
  個人，一個人打電話，一個人來拿錢，拿錢那人與在庭之被告不像，但打電話的人
  與在庭之被告聲音有點像等語，堪信證人乙○○並不能明確指證被告即為詐騙其金
  錢之人，雖證人乙○○稱被告之聲音與打電話之人有點像等語，惟僅係「有點像」
  ，並不能確認。再查雖扣案之台北市立中山女子高級中學之畢業紀念冊上有證人乙○○之電話資料，惟查畢業紀念冊上所列之人名眾多，且被告僅係利用畢業紀念冊
  上之資料隨機打電話，並非每一筆資料均使用，是難以畢業紀念冊上有乙○○之資
  料，即遽認被告有電乙○○，向之詐取款項。綜上，依卷內之證據，尚不足證明被
  告有詐欺乙○○，難認被告犯此部分之罪，既無證據證明被告詐欺乙○○，檢察官
  函請併案審理之部分，即與本罪無任何裁判上一罪之關係，本院無從併予審理，應
  退由檢察官另行依法處理。
據上論斷，應依刑事訴訟法第二百九十九條第一項前段、刑法第二條第一項前段、第
五十六條、第三百三十九條第一項、第二百十六條、第二百十條、第二百十七條第一
項、第五十五條、第三十八條第一項第二款、第二百十九條、第四十一條第一項前段
、第二項、第五十一條第五款，罰金罰鍰提高標準條例第一條前段、第二條，判決如
主文。
本案經檢察官林聰良到庭執行職務
中      華民      國     九十二     年      三      月    二十    日
                                      臺灣士林地方法院刑事第一庭
                                          法  官  江  翠  萍
右正本證明與原本無異。
如不服本判決，應於判決送達後十日內，向本院提出上訴狀。
                                          書記官  范  淑  芬
中      華      民      國     九十二     年      三      月    二十一  日
附表
  編號    犯罪時間    犯罪地點                被害人姓名  詐得款項
                      (一)被害人工作地(二)付款地
  一    八十五年十二  (一)台中市太平洋百貨公司   林玉如     三萬二千元
        月某日        (二)右址附近
  二    八十六年六    (一)台中縣東勢鎮某醫院     黃佩真     二萬八千元
        月某日        (二)右址附近
  三    八十六年八    (一)台北榮民總醫院         丙○○     三萬元
        月一日上午    (二)右址院內神經外科病房
                        外
  四    八十六年八    (一)台北榮民總醫院         丙○○     丙○○擬交付二萬
        月二十七日    (二)台北市○○路○段麥當              六千元之際，為警
        上午            勞前                              捕獲甲○○而未遂


司法院資訊處製作；財團法人民間司法改革基金會備份。
